臺灣高雄地方法院刑事裁定　　　　　　　　　　　　　 九十三年度聲判字第三號
　　聲　請　人　甲○○○○發股份有限公司
　　代　表　人　吳修齊
　　代　理　人　李文禎律師
　　　　　　　　黃如流律師
　　被　　　告　乙○○
　　被　　　告　丙○○
右列聲請人因告訴被告等詐欺案件，不服臺灣高等法院高雄分院檢察署檢察長於中華
民國九十二年十二月二十四日駁回再議之處分（九十二年上聲議字第一二一二號），
聲請交付審判，本院裁定如左：
    主  文
聲請駁回。
    理  由
一、按「告訴人不服上級法院檢察署檢察長或檢察總長認再議為無理由而駁回之處分
    者，得於接受處分書後十日內委任律師提出理由狀，向該管第一審法院聲請交付
    審判」、「法院認為交付審判之聲請不合法或無理由者，應駁回之」，刑事訴訟
    法第二百五十八條之一、第二百五十八條之三第二項前段分別定有明文。查民國
    九十一年二月八日修正公布之刑事訴訟法第二百五十八條之一規定，告訴人得向
    法院聲請交付審判，係該次修正刑事訴訟法新增對於「檢察官不起訴或緩起訴裁
    量權」制衡之一種外部監督機制。此時法院僅在就檢察官所為不起訴或緩起訴之
    處分是否正確加以審查，以防止檢察機關濫權。據此立法精神，同法第二百五十
    八條之三第三項規定：「法院就交付審判之聲請為裁定前，得為必要之調查」，
    其所謂「得為必要之調查」，係指調查證據之範圍應以偵查中曾顯現者為限，不
    可就新提出之證據再為調查，亦不可蒐集偵查卷以外之證據，否則將與刑事訴訟
    法第二百六十條之再行起訴規定混淆不清（參照臺灣高等法院九十一年四月二十
    五日刑庭會議法律問題研討意見）。況現行「審檢分立」之法制，乃立法例分離
    偵查起訴與審理判決，檢察官職司偵查，法官專於審判，故偵查非法官所應為之
    職責，若法官僭越偵查領域而額外再行調查其他證據，將混淆檢察官與法官角色
    ，因此鑑於「交付審判」制度既係對於檢察官之不起訴處分所為增設檢察機關以
    外之監督機制，法院對證據調查之範圍，自當僅限於偵查中所曾顯現之證據，其
    理甚屬明確。又法院於審查交付審判之聲請有無理由時，除認為告訴人所指摘不
    利被告之事證未經檢察機關詳為調查或斟酌，或不起訴處分書所載理由違背經驗
    法則、論理法則或其他證據法則者外，不宜率予交付審判（法院辦理刑事訴訟案
    件應行注意事項第一百一十八項參照）。至上開所謂告訴人所指摘不利被告之事
    證未經檢察機關詳為調查，係指告訴人所提出請求調查之證據，檢察官未予調查
    ，且若經調查，即足以動搖原偵查檢察官事實之認定及處分之決定而言。倘調查
    結果，尚不足以動搖原事實之認定及處分之決定者，仍不能率予交付審判，自不
    待言。
二、本件聲請人以被告等涉犯詐欺罪，向臺灣高雄地方法院檢察署檢察官提出告訴，
    經該檢察署檢察官於民國九十二年十一十三日以九十二年度偵字第三二號為不起
    訴處分後，聲請人不服，聲請再議亦經台灣高等法院高雄分院檢察署檢察長於九
    十二年十二月二十四日以九十二年度上聲議字第一二一二號認再議為無理由而駁
    回再議，並於九十二年十二月三十一日送達聲請人，嗣聲請人不服上開駁回再議
    之處分，乃於九十三年一月八日委任李文禎律師、黃如流律師提出理由狀，向本
    院聲請交付審判等情，業據本院依職權調閱臺灣高雄地方法院檢察署九十二年度
    偵字第三二號偵查卷宗（含臺灣高等法院高雄分院檢察署九十二年度上聲議字第
    一二一二號偵查內容）核閱無誤，故本件聲請交付審判程序合於前揭法律規定，
    其聲請交付審判自屬合法，先此敘明。
三、聲請交付審判意旨略以：
  (一)系爭四三四、四三五－一、四三六等三筆土地究係與其餘四筆土地一併洽談購買
    ？抑或係於簽約當時被告才臨時提出？此為事實問題，應依證據認定，而證人李
    明順、陳貞夙、黃文財、莊義廣等均證明該三筆土地確係簽約時被告才臨時提出
    ，而且不論係介紹買賣之介紹人陳貞夙申請之地籍圖，抑或是聲請人購買前評估
    作業委託建築師規劃之設計圖，亦均僅有其餘四筆土地，並無系爭四三四、四三
    五－一、四三六等三筆土地，準此，人證物證俱全，不起訴處分及駁回再議理由
    猶堅持謂聲請人不可能獨漏系爭三筆土地之查閱，顯有不依證據認定事實之違法
    。而且，聲請人倘已事前查閱知悉系爭三筆土地中四三五－一號土地為道路用地
    ，聲請人豈會以同合約中建地之價格每坪二十三萬五千元購買此一無法建築之廢
    地？原不起訴及駁回再議之認定，亦顯違一般經驗法則。
  (二)證人陳貞夙主動開發向聲請人介紹的是系爭三筆土地以外之其餘四筆土地，此已
    經證人陳貞夙、李明順證述明確且有陳貞夙為仲介向地政事務所申請之地籍圖如
    前可證，而系爭三筆土地是簽約時，被告始主動向聲請人提出購買要約，故不起
    訴處分、再議駁回處分以系爭土地是陳貞夙主動開發介紹，認被告未積極行詐，
    亦顯然失出，認定事實嚴重錯誤。
  (三)傅蕙鎂代書系受託辦理土地過戶手續，有關文件申請係由其直接向有關機關申請
    ，此見不起訴處分所述之分區使用證明書申請人即其名義，可證，而一般代書作
    業，均僅負責辦理是否可以過戶而已，至於土地是否為道路用地，與能否過戶無
    關，聲請人又未特別交代，其不可能注意及此，故不起訴處分、再議駁回理由仍
    強以聲請人不可能不知情云云，其認定亦顯與證人傅蕙鎂之證詞有違。
四、經查：
  (一)按我國不動產物權之變動與設定係以登記生效及公示主義為原則，其目的無非在
    維護交易之安全。因此，透過此種原則，任何人對於不動產物權之買賣與設定，
    均可以公開閱覽之方式，向地政機關或其他相關機關申請並調閱相關資料，以瞭
    解該不動物權之權利內容及相關限制。是以土地有無被編為道路用地，均係可於
    事前到現場勘查及向地政機關查詢地籍資料而得悉之事項，至於「土地分區使用
    證明」，聲請人公司亦可自行向鳥松鄉公所申請而取得。且證人即太子公司高雄
    分公司開發處副處長李明順於偵查中證稱：一塊土地要開發，先由仲介人提供資
    訊給公司，公司開發處接到資訊，經初步評估地籍圖及地號可行才進入第二步評
    估；第二階段評估包括產品種類亦即這塊土地適合怎樣的產品，這時候要看土地
    使用區分圖；第三步評估是做建築細部計劃。購買土地之前會去申請地籍圖、都
    市計劃圖及分區使用圖，且公司買地須於事前呈報公司董事會，同意後才能夠買
    地等語，可見聲請人公司在購買土地之時，事前均有詳細調查；另證人即本件土
    地仲介者陳貞夙亦證稱：從事仲介工作十多年了，這塊土地是我主動去開發再介
    紹給太子公司的，我只有拿地籍圖給被告丙○○看，買土地均是與丙○○接洽，
    只有在簽約時被告乙○○才出面等語，審酌聲請人係素有佳評，且有股票上市頗
    具規模之建設公司，從事買賣土地建築均經多次評估，此由證人李明順之證述即
    可得知，而證人陳貞夙從事土地仲介十餘年，並非初次仲介土地者，依常理推斷
    ，證人陳貞夙應具備相關土地買賣常識，焉可能事前未經調查、打聽或求證，而
    僅單純依據地籍圖即判斷系爭四三五之一地號係可供建築用地而非建築用地？此
    顯與常情未符。
  (二)依偵查卷附聲請人所提雙方於八十六年十月三十日所簽訂之「土地買賣契約書」
    ，均是以打字之文書編排而成，其第一、二、三條分別載明係向被告乙○○買受
    高雄縣鳥松鄉○○段四四○、四四四、四四六、四四三、四三四、四三五之一及
    四三六地號七筆土地，買賣總價為二億九仟四佰五十五萬八仟三佰五十元整，付
    款辦法共分五期，第一期至第四期每期均給付五仟八佰九十一萬元整，第五期為
    五仟八佰九十一萬八仟三佰五十元整，可知係雙方係以以七筆土地訂立買賣合約
    。
  (三)又上開給付被告之第一期款五千八百九十一萬元，係由聲請人以分別簽發票號為
    ＧＮ0000000、ＧＮ0000000號，票面金額各為三千萬元、二千八
    百九十一萬元之支票二紙給付予被告，此有偵查卷存之支票影本二紙、第一期款
    收據一紙可證，而參酌證人即太子公司經理黃文財於偵查中證稱：要交付給被告
    之支票要公司及董事長的章等語，及證人即於八十七年間擔任太子公司總經理之
    莊義廣亦於偵查中證稱：身上並沒有隨時都帶有公司及董事長之印章，這都是會
    計部門在處理，簽約當天會計部門的人亦無到場等語，另依聲請人於再議書狀中
    就上開給付予被告第一期買賣價款之三千萬元支票陳明「告訴人乃先在公司開立
    三千萬元支票」等語，在在足徵上開票號為ＧＮ0000000號、金額三千萬
    元之支票，係在簽訂本件買賣契約前，事先在聲請人公司所簽發，而非於簽立買
    賣契約時所簽發，然依再議卷存聲請人提出給付被告第一期買賣價金之支票票頭
    影本，於支票號碼「ＧＮ0000000號」票頭「用途」欄上載明「大昌路四
    三四、四三五之一、四三六、四四０、四四四、四四六等地號訂金款」等語，另
    支票號碼「ＧＮ0000000號」票頭「用途」欄上裁明「同上」等語，並分
    別由李明順、鄭偉仁簽收，足見雙方確於契約簽訂之前已就七筆土地之買賣及金
    額達成合意，是證人李明順、陳貞夙、黃文財、莊義廣於偵查中證稱被告等係於
    簽約當日方提議購買系爭三筆土地，顯係刻意迴護聲請人之詞，不足採信。
  (三)綜上所述，本件依全偵查卷所示，並無其他積極證據足資證明被告等二人有何聲
    請人所指詐欺犯行，業經本院依職權調取上開偵查卷核閱無訛，並有臺灣高雄地
    方法院檢察署檢察官上開不起訴處分書及臺灣高等法院高雄分院檢察署處分書各
    一份在卷可憑。從而本件聲請人以上開理由向本院聲請交付審判為無理由，依法
    應予駁回。
五、依刑事訴訟法第二百五十八條之三第二項前段，裁定如主文。
中      華      民      國    九十三    年      五      月      三      日
                                              審判長法  官  李勝琛
                                                    法  官  陳明呈
                                                    法  官  曾吉雄
右為正本係照原本做成。
本裁定不得抗告。
                                                    書記官   唐美玲
中      華      民      國    九十三    年      五      月      三      日
